臺灣高等法院臺中分院民事裁定　　　　　 96年度抗字第326號
抗　告　人　榮電股份有限公司
法定代理人　甲○○
訴訟代理人　林天財律師
　　　　　　鄭至量律師
相　對　人　台灣電力股份有限公司
法定代理人　乙○○
訴訟代理人　陳玫瑰　律師
上列當事人間請求損害賠償事件，抗告人對96年5月17日臺灣苗
栗地方法院95年度訴字第395號裁定提起抗告，本院裁定如下：
    主文
原裁定廢棄。
    理由
一、原審裁定意旨略以：相對人台灣電力股份有限公司（下稱台
    電公司）未據繳納全部裁判費，經原審裁定命期補繳，而未
    於民國95年5月14日前補正，嗣經原審於同年5月16日上午以
    其起訴不合法予以裁定駁回在案。原審於同日上午並以公務
    電話通知兩造因台電公司未遵期補費而駁回起訴，原訂庭期
    取消（見原審審卷第102-103頁）。惟相對人台電公司之訴
    訟代理人於96年5月16日下午始派員至苗栗地院繳費，經該
    院出納人員告以本件訴訟業經裁定駁回，無從收費。稍後，
    該員竟向原審出納人員謊稱: 已獲得書記官同意，可以繳費
    云云，致使出納人員誤信而收取逾期始繳納之裁判費。經查
    ，相對人台電公司未遵期訴訟程序，致生上開延滯而受原審
    法院駁回起訴之裁定，事後竟以此不適、取巧之方式補繳裁
    判費，其行為雖不足取，然原審考量台電公司之訴訟代理人
    之上開嚴重疏失不應由不具法律專業之相對人台電公司承擔
    ，為保障其訴訟權益，乃認台電公司起訴程序已補正，因而
    裁定撤銷原裁定即上開96年5月16日之裁定。
二、抗告意指略以：台電公司提起本件訴訟，並於訴訟進行中委
    託訴訟代理人於96年4月30日具狀擴張訴之聲明，並陳明裁
    判費待原審裁定後補繳，原審因而依職權於96年5月2日發函
    命台電公司於5日內補正並載明逾期即駁回其訴，該函已於
    96年5月7日送達台電公司，台電公司對於限期補繳裁判費ㄧ
    事無法委為不知，惟台電公司卻不遵期補繳，遲至原審於96
    年5月16日上午以裁定駁回其之訴，並以電話通知裁定駁回
    後，始於同日下午派員向原審出納人員謊稱已取得書記官同
    意可以繳費，使出納人員誤信而誤收該業經裁定駁回案件之
    裁判費。再96年5月16日當日下午原審誤收裁判費時，並未
    見台電公司提起抗告聲明及理由，而原審卻因出納人員誤收
    裁判費之事，不得已而自行於翌日即5月17日另行撤銷原駁
    回台電公司起訴之裁定（以下稱原裁定），由於台電公司之
    抗告係於5月21日方行提出，原審撤銷原裁定係在沒有抗告
    之情形下所為「自廢裁判」之行為，因之，抗告人認原裁定
    顯有違反民事訴訟法第490條及第249條第1項第6款之規定，
    遂提起本案抗告，其理由理由：1、原裁定顯有違於民事訴
    訟法第490條及第249條第1項第6款之規定：(1)按裁判有其拘
    束力，該拘束力同時應拘束法院本身，乃現代法治國家之當
    然法理，又民事訴訟法第482條規定：「對於裁定，得為抗
    告。」以及490條第1項規定：「原法院或審判長認抗告為有
    理由者，應撤銷或變更原法院之裁定。」，是若當事人不服
    裁定者，應對該裁定提起抗告後，原法院始得審酌其抗告是
    否有理由，而為撤銷或變更之裁定，然而原審於96年5月16
    日上午裁定駁回台電公司之訴，並以電話告知兩造訴訟代理
    人已駁回台電公司之起訴後，台電公司於同日下午仍強行以
    詐術繳納逾期之裁判費，在未見台電公司對此裁定提出抗告
    之情形下，原審即旋於翌日即同年5月17日更為裁定撤銷前
    一日所為之裁定，其程序自不合法。據此，原審未經相對人
    提出抗告，即於同年5月17日自為撤銷之裁定，而台電公司
    實際上係遲至同年5月21日才提出抗告，故原審並非在審酌
    台電公司之抗告理由後才為撤銷之裁定，原裁定顯有悖於民
    事訴訟法第490條之規定，理應廢棄。(2)且觀原審裁定之理
    由主要係以：「…然本院考量原告訴訟代理人之上開嚴重疏
    失不應由不具法律專業之原告承擔，為保障其訴訟權益，乃
    認原告起訴程序已補正。從而，本院自行撤銷原裁定。」，
    可見原審並非以台電公司提出之抗告理由作為撤銷裁定之依
    據，而是另行考量「原告訴訟代理人之上開嚴重疏失不應由
    不具法律專業之原告承擔」之非法律上理由，而自行為撤銷
    原來裁定之決定，亦顯與民事訴訟法第490條規定需認為相
    對人所提出之抗告有理由者，始可撤銷或變更原裁定之意旨
    不相符合。(3)況且，原審所為之裁定理由對於當事人權益之
    保障似稍嫌過當，蓋台電公司依民事訴訟法第70條規定得委
    由訴訟代理人代為一切訴訟行為，依該條文之規定：「訴訟
    代理人就其受委任之事件，有為一切訴訟行為之權。」，又
    最高法院29年抗字第531號判例：「訴訟代理人於其代理權
    之範圍內所為之行為，或受他造或法院之行為，均直接對於
    本人發生效力。」，因此台電公司既已委任其訴訟代理人代
    為一切訴訟行為，且未特別限縮訴訟代理人不得為繳納裁判
    費用之行為，則其訴訟代理人逾期繳納裁判費所生之法律效
    果，應直接對台電公司發生效力，故台電公司之訴訟代理人
    逾期繳納裁判費用之行為，已使台電公司之訴發生民事訴訟
    法第249條第1項第6款起訴不合程式或不備其他要件之效果
    ，依法應以裁定駁回其訴始為適法。綜上，原審原先所為駁
    回台電公司起訴之裁定，乃係符合民事訴訟法第249條第1項
    第6款規定之合法裁定，其後復於台電公司未提起抗告前即
    自行為撤銷之原裁定，顯有違反民事訴訟法第249條第1項第
    6款及第490條之規定，原裁定自不宜維持，理應撤銷等語。
三、民事訴訟法第482條規定：「對於裁定，得為抗告。」，第
    490條第1項規定：「原法院或審判長認抗告為有理由者，應
    撤銷或變更原法院之裁定。」，是若當事人不服裁定者，應
    對該裁定提起抗告後，原法院始得審酌其抗告是否有理由，
    而為撤銷或變更之裁定。經查，本件原審係於96年5月16日
    裁定駁回台電公司之訴，並於翌日即同年月17日裁定自為撤
    銷前開96年5月16日之裁定，而台電公司則於同年月21日始
    提出抗告等情，有裁定及抗告狀在原審卷可稽，是原審於96
    年5月17日裁定撤銷其所為96年5月16日之裁定時，並無當事
    人就該裁定提出抗告，至為明顯，揆諸前開法條規定，其所
    為自為撤銷之裁定自有未洽。是榮電公司執前詞指摘原裁定
    不當，求予廢棄，為有理由，應由本院予以廢棄。
據上論結，本件抗告人之抗告為有理由，依民事訴訟法第492條
、第95條、第78條，裁定如主文。
中　　華　　民　　國　　96　　年　　9 　　月　　29　　日
                  民事第六庭    審判長法　官  袁再興
                                      法　官  盧江陽
                                      法　官  陳賢慧
以上正本係照原本作成。
經許可後得再抗告。
再為抗告應以適用法規顯有錯誤為理由，並經本院之許可，該許
可以原裁定所涉及之法律見解具有原則上之重要性者為限。
如提起再抗告者應於裁定送達後10日內向本院提出抗告理由狀（
須按照他造人數附具繕本）並繳納抗告裁判費新臺幣1,000元，
同時委任律師或具有律師資格之關係人為代理人。
                                      書記官  金珍華
中　　華　　民　　國　　96　　年　　9 　　月　　29　　日
                                                      Ｍ
